【裁判字號】    97,消債抗,321
【裁判日期】    980407
【裁判案由】    聲請更生程序
【裁判全文】
臺灣高雄地方法院民事裁定           97年度消債抗字第321號
抗  告  人  甲○○
上列抗告人因消費者債務清理條例聲請保全處分事件，對於中華
民國97年9 月17日本院97年度審消債更字第2047號第一審裁定提
起抗告，本院管轄之第二審合議庭裁定如下：
    主  文
抗告駁回。
抗告程序費用新臺幣壹仟元由抗告人負擔。
    理  由
一、本件抗告意旨略以：消費者債務清理條例之意義及目的在於
    保護債務人，使其有重生之機會，及保障債權人公平受償，
    是以銀行界現均有共識，債務人一經申請協商程序，所有催
    收行動一律停止，更何況是已進入法院之更生、清算程序，
    按消費者債務清理條例乃係破產法之特別法，破產法第156
    條即明文規定，差別待遇之清償係違法之行為，是則債清案
    件亦適用該法理，從而絕對禁止差別待遇之償還行為，原裁
    定不暸解此基本原則及法律規定，變相容許差別待遇之求償
    行為而為駁回伊之保全處分聲請，已屬違法，且現他法院對
    於保全處分之聲請均已裁定暫停執行程序，原審卻允許單一
    債權人優先受償分配，已足生損害他債權人之公平受償權利
    ，爰依法提起抗告，請求廢棄原裁定，另為適法之裁判等語
    。
二、按消費者債務清理條例第19條第1 項規定：按法院就更生或
    清算之聲請為裁定前，得因利害關係人之聲請或依職權，以
    裁定為下列保全處分：一、債務人財產之保全處分。二、債
    務人履行債務及債權人對於債務人行使債權之限制。三、對
    於債務人財產強制執行程序之停止。四、受益人或轉得人財
    產之保全處分。五、其他必要之保全處分。依該條文係使用
    「得」字，可知使否裁定准許保全處分，法院擁有裁量權，
    非經利害關係人聲請，即必須裁定准許保全處分。因該條之
    立法目的，乃在於維持債權人間之公平受償及使債務人有重
    建更生之機會，是以，法院是否裁定准許保全處分，必須斟
    酌保全處分是否有助於債權人公平受償或債務人重建更生機
    會等目的之達成，若無助於上開目的之達成，即無准許保全
    處分之理由。此外，債務人如何使用、處分其財產，為債務
    人個人之自由，基於憲法保障人民財產權意旨，不應輕易限
    制債務人使用其財產之自由，另債權人依法對債務人起訴或
    聲請強制執行，以實現其私法上之權利，乃具體展現憲法所
    保障之訴訟權及財產權，故法院是否裁定准許保全處分，尚
    須斟酌對債務人使用財產及債權人行使權利等自由所為之限
    制，是否合理、適當。換言之，法院依消費者債務清理條例
    第19條第1 項裁定准許保全處分，其前提要件乃採取保全處
    分，有助於債權人公平受償或保障債務人重建更生機會之達
    成，且採取保全處分而達成債權人公平受償或保障債務人重
    建更生機會之利益，衡大於限制債務人或債權人行使財產或
    權利所造成之不利益。
三、次按，消費者債務清理條例採重建型之更生及清算型之清算
    程序雙軌制，更生程序，原則上係以債務人所提出之更生方
    案為基礎，經債權人會議可決、法院認可後，債務人即依該
    權利變動後之方案履行債務，故其現有財產並未於程序中受
    變價而喪失，毋寧是以其於程序開始後之薪資或其他收入作
    為償債財源而公平分配予債權人。是債權人聲請強制執行，
    因變賣債務人之責任財產，以致其喪失居住處所，而失其生
    活存立之基礎，或對其生活來源、經營業務所得、生財之機
    器設備為強制執行，以致債務人無法繼續生活，或營業活動
    發生障礙，致妨礙債務人之重建更生，則基於保障債務人重
    建更生之機會，法院自應裁定准許保全處分，以限制債權人
    提起訴訟、實施強制執行行為。然並非債權人之任何強制執
    行行為，均屬有礙債務人之重建更生，而應一律限制之，蓋
    債權人之強制執行行為，如未使債務人喪失居住處所，且對
    債務人之營業活動及日後薪資、收入，並無影響，而未妨礙
    債務人之重建更生，基於保障債權人行使權利之自由，即無
    准予保全處分之理由。
四、本件抗告人於原審聲請裁定停止強制執行之執行標的係指債
    權人扣押薪津、獎金三分之ㄧ範圍內之執行行為，揆諸上開
    說明，該強制執行程序並未使債務人喪失居住處所，或生影
    響債務人之營業活動及日後薪資、收入之情況，亦非屬一妨
    礙債務人重建更生之強制執行行為，又原審認定該執行行為
    對裁定開始更生程序後之清債來源不生影響，亦未有任何緊
    急或必要之情形而應准許該保全處分之聲請，況考量債權人
    尚具有行使權利之自由相較權衡下，原審為此駁回裁量於法
    尚無不合，再者，據抗告人抗告理由觀之，係主張抗告人一
    經提出更生之聲請，原審即應准許該保全處分之聲請，而非
    就原審裁定保全處分之內容妥適與否作陳報，實與抗告人對
    保全處分提起抗告之目的不符，本件亦難對抗告人之主張為
    有利之認定，從而，原審法院裁定駁回抗告人保全處分之聲
    請於法並無不合，已如前述，抗告人指摘原審裁定違法不當
    ，應予廢棄另為適法裁判云云，為無理由，應予駁回。
五、據上論結，本件抗告為無理由，依消費者債務清理條例第11
    條第2項、第15條，民事訴訟法第495條之1第1 項、第449條
    第1項、第95條、第78條，裁定如主文。
中    華    民    國     98    年     4    月    7    日
                民事鳳山分庭  審判長法    官  楊富強
                                    法    官  何悅芳
                                    法    官  林意芳
上為正本係照原本作成。
本裁定不得再抗告。
中    華    民    國     98    年     4    月    7    日
                                    書 記 官  陸艷娣


司法院資訊處製作；財團法人民間司法改革基金會備份。
